臺灣高等法院臺南分院刑事判決
110年度上易字第561號
上  訴  人  
即  被  告  林嘉雄

上列上訴人因妨害公務等案件，不服臺灣雲林地方法院110年度
易字第78號中華民國110年8月18日第一審判決（起訴案號：臺灣
雲林地方檢察署109年度偵字第3847號），提起上訴，本院判決
如下：
    主  文
原判決撤銷。
甲○○犯侮辱公務員罪，累犯，處有期徒刑參月，如易科罰金，以
新臺幣壹仟元折算壹日。
    事  實
一、甲○○於民國109年5月29日凌晨3時7分前某時，醉臥在雲林縣
    ○○鄉○○村○○路00號之0統一超商門市前，警方於同日凌晨3時
    7分獲報到場處理，警方查證甲○○身分後發現其有涉嫌侵占
    機車案件（侵占部分經檢察官另為不起訴處分），遂將甲○○
    帶返雲林縣警察局臺西分局麥寮分駐所，依法請甲○○配合調
    查，然甲○○明知乙○○為依法執行警察職務之公務員，竟基於
    侮辱公務員及公然侮辱之犯意，於109年5月29日上午7時50
    分許，在不特定多數人得共見共聞之麥寮分駐所，多次對警
    員乙○○出言：「○○○」、「○○○」、「○○○○○」、「○○○○」、
    「○○○○○」等語，並接續朝乙○○吐口水及丟擲其食用過之蛋
    餅，對依法執行職務之警員侮辱，並足以貶損乙○○之人格尊
    嚴及社會評價。
二、案經乙○○告訴及雲林縣警察局臺西分局報告臺灣雲林地方檢
    察署檢察官偵查起訴。
    理  由
壹、程序部分（證據能力部分）：
　　按被告以外之人於審判外之陳述，雖不符刑事訴訟法第159
    條之1至第159條之4之規定，而經當事人於審判程序同意作
    為證據，法院審酌該言詞陳述或書面陳述作成時之情況，認
    為適當者，亦得為證據；當事人、代理人或辯護人於法院調
    查證據時，知有刑事訴訟法第159條第1項不得為證據之情形
    ，而未於言詞辯論終結前聲明異議者，視為有前項之同意，
    刑事訴訟法第159條之0第1項、第2項分別定有明文。經查，
    本判決下列所引用被告以外之人於審判外之陳述（包括書證
    ），檢察官及被告甲○○於本院審理中均表示不爭執其證據能
    力，同意作為證據等語（見本院卷第205-209頁），亦未於
    言詞辯論終結前聲明異議，本院審酌上開證據資料製作時之
    情況，尚無違法不當及證明力明顯過低之瑕疵，亦認為以之
    作為證據應屬適當，揆諸前開規定，認前揭證據資料有證據
    能力。至本判決所引用之非供述證據，檢察官及被告於本案
    言詞辯論終結前，均未爭執其證據能力，且查無非法或不當
    取證之情事，復為證明本件犯罪事實所必要之重要關係事項
    ，認均有證據能力，合先敘明。
貳、實體部分：
一、認定事實所憑之證據及理由：
　　上開犯罪事實，業據被告於原審及本院審理時坦認不諱（見
    原審卷第376、384頁；本院卷第210頁），核與證人即機車
    出租店員工柯旭城於警詢、證人即機車出租店員工吳昆霖於
    警詢、偵訊，及證人即告訴人乙○○於偵查、原審準備程序時
    之指訴大致相符（見警卷第15-17、19-21頁；偵卷第67-69
    、71-72頁；原審卷第120-121頁）。此外，復有職務報告書
    、現場照片、監視器及錄影截圖、妨害公務案錄影譯文、雲
    林縣警察局臺西分局扣押筆錄、扣押物品目錄表、贓物認領
    保管單、車輛詳細資料報表、失車-案件基本資料詳細畫面
    報表、機車租賃契約書、行照影本（見警卷第23、25-27、2
    9-30、31-32、33-37、41、43、45、47-49頁)、臺灣雲林地
    方檢察署109年度偵字第3847號不起訴處分書、勘驗筆錄暨
    錄影截圖(見偵卷第135-145、151-153頁)、原審勘驗錄影光
    碟之勘驗筆錄及勘驗內容附件、雲林縣警察局臺西分局110
    年7月27日雲警西偵字第1100010560號函及所附警員職務報
    告、110報案紀錄單(見原審卷第290、293-300、349-353頁
    ）附卷可稽，足認被告任意性自白與事實相符，應堪採信。
    綜上，本案事證明確，被告犯行洵堪認定，應依法論科。
二、論罪：
㈠、核被告所為，係犯刑法第140條第1項之侮辱公務員罪、第309
    條第1項之公然侮辱罪。
㈡、被告多次當場辱罵上開字眼及朝警員吐口水、丟擲食用過之
    蛋餅之行為，係基於密接之時地實施，且係侵害相同法益，
    各行為之獨立性極為薄弱，依一般社會健全觀念難以強行分
    開，以視為數個舉動之接續施行較為合理，應論以接續犯之
    一罪。
㈢、被告以一行為同時觸犯侮辱公務員罪及公然侮辱罪，為想像
    競合犯，應依刑法第55條規定，從一重之侮辱公務員罪處斷
    。
㈣、按司法院大法官釋字第775號解釋意旨，係闡釋行為人雖符合
    刑法第47條第1項累犯規定之要件，法院仍應依個案犯罪情
    節，具體審酌行為人犯罪之一切情狀暨所應負擔之罪責，以
    裁量應否依累犯加重之規定加重其刑。例如原應量處最低法
    定刑，於其所犯之罪不符合刑法第59條所定酌減其刑要件之
    情形，若依累犯之規定加重其最低本刑，致行為人被量處超
    過其所犯之罪之法定最低本刑，將使其所承受之刑罰超逾其
    所應負擔之罪責，而違背憲法比例及罪刑相當原則者，法院
    應裁量是否依累犯加重之規定加重其法定最低本刑（最高法
    院110年度台上字第2017號判決意旨參照）。被告前曾犯竊
    盜、家庭暴力防治法、違反性騷擾防治法、傷害、妨害自由
    、贓物等罪，經法院判處徒刑並裁定應執行有期徒刑3年4月
    確定，於108年6月18日執行完畢（嗣接續執行罰金易服勞役
    ，於108年6月25日出監），有臺灣高等法院被告前案紀錄表
    (見本院卷第217-302頁)在卷足參，其於受有期徒刑之執行
    完畢後，5年以內故意再犯本件有期徒刑以上之罪，為累犯
    ，被告本案犯罪情節，經依累犯規定加重其刑，並未使被告
    所受刑罰超過其所應負擔之罪責，即無司法院釋字第775號
    解釋意旨所指應裁量不予加重最低本刑，否則將致過苛或罪
    刑不相當之情形，爰依刑法第47條第1項規定加重其刑。
參、撤銷改判之理由及量刑：
一、撤銷改判之理由：
    原審以被告罪證明確，因而予以論罪科刑，固非無見。惟查
    ：被告於原審判決後，已於本院審理時當庭向告訴人乙○○鞠
    躬表示道歉，足見被告尚有悔意，而乙○○亦當庭表明接受被
    告之道歉（見本院卷第212頁)，原審未及審酌上情，因而量
    處被告有期徒刑4月，所為刑之量定，稍嫌過重，容有未洽
    。被告上訴意旨，認原審量刑過重，為有理由。原判決既有
    前述違誤，自應由本院將原判決予以撤銷改判，期臻妥適。
二、量刑：　　　　
　　審酌被告於告訴人乙○○依法執行警察職務時，未能理性溝通
    ，反出言不遜，當場為前開侮辱之言詞、行為，貶損乙○○之
    聲譽、公務員執法之公信與尊嚴，亦蔑視國家公權力，法治
    觀念不足，所為實不足取，惟被告犯後於原審及本院審理時
    均坦承犯行，復已於本院審理時當庭向乙○○鞠躬表示道歉，
    足見被告尚有悔意，而乙○○亦當庭表明接受被告之道歉，並
    兼衡被告之素行、自陳工專肄業之智識程度、未婚，育有1
    名未成年子女，另案入監前受僱以搭鷹架為業，日薪約新臺
    幣2,500至2,800元、無恆產、無負債之家庭生活狀況（見原
    審卷第385-386頁)，及其犯罪動機、目的、手段等一切情狀
    ，量處如主文欄第2項所示之刑，並諭知易科罰金之折算標
    準。　　
據上論斷，應依刑事訴訟法第369條第1項前段、第364條、第299
條第1項前段，刑法第140條第1項前段、第309條第1項、第47條
第1項、第55條、第41條第1項前段，刑法施行法第1條之1第1項
，判決如主文。
本案經檢察官江金星、廖易翔提起公訴，檢察官曾昭愷到庭執行
職務。
中　　華　　民　　國　　110 　年　　12　　月　　16　　日
                  刑事第四庭    審判長法  官　郭玫利
                                      法  官　曾子珍
                                      法　官　陳金虎
以上正本證明與原本無異。
不得上訴。
　　　　　                            書記官　蘇文儀
中　　華　　民　　國　　110 　年　　12　　月　　16　　日
附錄本案論罪科刑法條全文：
中華民國刑法第140條：
於公務員依法執行職務時，當場侮辱或對於其依法執行之職務公
然侮辱者，處六月以下有期徒刑、拘役或三千元以下罰金。
對於公署公然侮辱者，亦同。

中華民國刑法第309條：
公然侮辱人者，處拘役或九千元以下罰金。
以強暴犯前項之罪者，處一年以下有期徒刑、拘役或一萬五千元
以下罰金。